【裁判字號】    99,簡,107
【裁判日期】    991030
【裁判案由】    勞保
【裁判全文】
臺北高等行政法院判決
                                       99年度簡字第107號
原      告  茂晉企業股份有限公司
代  表  人  陳元隆
訴訟代理人  潘秀華律師
被      告  勞工保險局
代  表  人  陳益民（總經理）
訴訟代理人  呂麗捐
            黃粲閎
上列當事人間勞保事件，原告不服行政院勞工委員會中華民國98
年12月25日勞訴字第0980027551號訴願決定，提起行政訴訟，本
院判決如下：
    主  文
原告之訴駁回。
訴訟費用由原告負擔。
    事實及理由
一、程序事項：
    本件兩造因勞保所生公法上財產關係涉訟，其標的之金額合
    計為新臺幣（下同）89,180元，係在400,000 元以下，依行
    政訴訟法第229 條第1 項第3 款，應適用簡易程序，本院並
    依同法第233 條第1 項規定，不經言詞辯論，逕行裁判。
二、事實概要：訴外人詹罡博係原告公司之被保險人，其因民國
    95年3 月4 日下班途中發生車禍受傷，致「右鎖骨骨折、右
    第4 、5 、6 肋骨骨折」、「頸椎間盤突出併神經壓迫、慢
    性頸肩疼痛」，檢據申請95年3 月4 日至96年6 月27日期間
    職業傷害傷病給付。經被告以98年3 月24日保給傷字第0986
    0203870 號函核定訴外人詹罡博所請應按職業傷害辦理，自
    95年3 月7 日給付至95年12月2 日止，發給271 日計新臺幣
    （下同）265,580 元，扣除前已核發176,400 元，尚需補發
    89,180元（下稱原處分）。原告不服，以詹罡博下班時間非
    屬下班之適當時間，非屬職業傷害為由，向勞工保險監理委
    員會申請爭議審議，經該會於98年8 月20日以98保監審字第
    2204號審定書審定申請審議不受理。原告不服，提起訴願經
    決定駁回，遂提起本件行政訴訟。
三、按「人民因中央或地方機關之違法行政處分，認為損害其權
    利或法律上之利益，經依訴願法提起訴願而不服其決定，或
    提起訴願逾三個月不為決定，或延長訴願決定期間逾二個月
    不為決定者，得向高等行政法院提起撤銷訴訟。」行政訴訟
    法第4 條第1 項定有明文。其中所謂之「權利」或「法律上
    利益」，係指權利主體所感受的各式各樣主觀利益中以法規
    範之力量，來加以保障或提供實現手段（權利）的特定範圍
    利益；而所謂「利害關係人」，係指違法行政處分之結果致
    其現已存在之權利或法律上之利益受影響者而言，若僅具經
    濟上、情感上或其他事實上之利害關係者則不屬之。又提起
    行政訴訟之當事人不適格者為欠缺訴權之存在要件，應認其
    訴為無理由而以判決駁回其訴，最高行政法院（89年7 月1
    日改制前為行政法院）78年度判字第2320號判決可資參照。
    準此，若非中央或地方機關之行政處分相對人，或非行政處
    分相對人以外之利害關係第三人，而就行政處分提起行政訴
    訟法第4 條第1 項之撤銷訴訟者，即屬當事人不適格，應認
    其訴為無理由而以判決駁回之。
四、經查，原處分相對人為訴外人詹罡博，原告並非原處分之相
    對人，且原處分內容乃核定訴外人詹罡博所請之職業傷病給
    付，原告僅為訴外人詹罡博之投保單位，不可能因該處分之
    作成，而導致原告現已存在之權利或法律上之利益受影響，
    原告於訴願書雖主張，台灣台中地方法院檢察署因被告就本
    件職業傷病之認定，而以原告違反勞動基準法第13條雇主不
    得在同法第59條規定之醫療期間終止契約，而依該法第78條
    將原告聲請逕以簡易判決處刑，惟查，原告所述刑事訴訟程
    序與本件職業傷病給付係屬不同程序，權責單位不同，調查
    程序各異，原告在刑事訴訟程序中非無請求調查證據之權利
    ，故被告本件核定與原告主張之刑事訴訟程序間，依法並無
    相互拘束之效力，縱相關事實互有牽涉，而有事實上之利害
    關係，惟難認原告就原處分之作成，已有權利或法律上利害
    受侵害之情形。換言之，原告並非行政處分相對人或利害關
    係人，依據行政訴訟法第4 條第1 項規定提起本件撤銷訴訟
    ，顯屬當事人不適格，揆諸首揭說明，本件起訴為顯無理由
    。
五、據上論結，本件原告之訴為無理由，依行政訴訟法第233 條
    第1項、第236條、第98條第1 項前段，判決如主文。
中    華    民    國    99    年    10    月    30    日
                   臺北高等行政法院第三庭
                                   法  官  劉穎怡
上為正本係照原本作成。
本件以訴訟事件所涉及之法律見解具有原則性者為限，始得於本
判決送達後20日內向本院提出上訴狀並表明上訴理由，如已於本
判決宣示後送達前提起上訴者，應於判決送達後20日內補具上訴
理由（均按他造人數附繕本），且經最高行政法院許可後方得上
訴。
中    華    民    國    99    年    11    月     1    日
                                   書記官  林苑珍

司法院資訊處製作；財團法人民間司法改革基金會備份。
